【裁判字號】    90,訴,464
【裁判日期】    901221
【裁判案由】    偽造文書
【裁判全文】
臺灣臺南地方法院刑事判決                            九十年度訴字第四六四號
    公  訴  人  臺灣台南地方法院檢察署檢察官
    被      告  戊○○
右列被告因違反台灣地區與大陸地區人民關係條例案件，經檢察官提起公訴（八十九
年度偵字第一九０四號），本院判決如左：
    主  文
戊○○違反不得僱用大陸地區人民在台灣地區從事未經許可之工作，處有期徒刑貳月
，如易科罰金，以參佰元折算壹日。
    事  實
一、戊○○明知丁○○係以探親名義來台之大陸地區人民，未經許可不得在台灣地區
    工作，竟經由甲○○（業經不起訴處分確定）之居間介紹，於民國八十八年十二
    月七日起，以每月薪資新台幣（下同）一萬五千元，僱用丁○○在台南縣仁德鄉
    ○○路○段與土庫路口其所經營之鴻一檳楖攤，從事未經許可之販賣檳楖、飲料
    工作。嗣於八十九年一月六日上午十時三十分許，為警在上址查獲。
二、案經台南縣警察局歸仁分局報請臺灣台南地方法院檢察署檢察官偵查起訴。
    理  由
一、訊據被告戊○○矢口否認涉有違反台灣地區與大陸地區人民關係條例犯行，辯稱
    ：「我沒有僱請丁○○也沒有給她薪水。丁○○確實在我經營的檳榔攤被警察查
    獲，但丁○○是去玩。我知道丁○○是大陸人，是透過甲○○認識的。我跟丁○○說只能來我這邊玩或吃飯，但我不能僱傭她。」、「乙○○帶她來我檳楖攤時
    ，並要介紹她來工作，但我說不可以，我不能僱用她」、「丁○○偶爾會幫我賣
    東西，我偶爾會供應他午、晚餐，但她沒有薪資。」云云。惟查：
（一）證人甲○○於警詢、偵查中及本院審理時證稱：伊事先有告訴戊○○，丁○○
      想去檳楖攤工作，事後伊及乙○○、丁○○有一同去找戊○○談薪資及午、晚
      餐之事；伊約於八十八年十二月七日介紹丁○○到戊○○經營之鴻一檳楖攤工
      作，薪水一萬五千元（日薪五百元），上班時間為八點到五點，供應午餐；伊
      曾去看丁○○，知道丁○○在鴻一檳楖攤賣檳楖、飲料等語（見八十九年一月
      六日歸警刑字第四一八號警詢筆錄、九十年二月七日偵查筆錄、本院九十年五
      月十日審理筆錄），又乙○○即丁○○之先生於警詢、偵查中及本院審理時亦
      述稱：丁○○剛到臺灣時，有表示想打工賺錢，於是經甲○○介紹，伊確實有
      拜託戊○○讓丁○○在檳楖攤工作；丁○○在檳楖攤工作，日薪五百元，上班
      時間約為八點至下午五、六點，伊並接送丁○○上、下班等語（見八十九年一
      月六日歸警刑字第四一八號警詢筆錄、八十九年三月二十一日偵查筆錄、本院
      九十年五月十日審理筆錄）。互核上開二人證詞，所述情節大致相符，且參以
      甲○○及乙○○與被告均素無怨隙，當無構詞誣陷被告之理。丁○○確有至被
      告經營之鴻一檳楖攤，從事未經許可之販賣檳楖、飲料工作，應屬實情。
（二）丁○○雖於警詢中陳稱：伊於八十八年十二月二十日開始至鴻一檳楖攤幫忙，
      偶爾老板娘（指戊○○）不在，如有客人剛好要買類似香菸或飲料，伊就拿給
      客人，順便收錢，當天就賣出兩包香菸，沒有月薪，偶爾供應伊餐飯等情，惟
      丁○○來台目的係打工賺錢，且仍積欠同案被告丙○○人民幣三萬元乙節，業
      經其於警詢中自承不諱，並有借款乙紙附卷可證，則丁○○焉有可能在被告經
      營之檳楖攤耗費時間，僅偶爾幫忙販賣檳楖、飲料，而分文未取？此顯與常理
      不合。又丁○○承租位於台南縣太子二街二號三樓之房間，係被告以其名義幫
      丁○○與房屋出租人林新寬，簽訂月租三千元、為期半年之房屋租賃契約一事
      ，業據被告供承在卷，並有八十八年十二月十九日房屋租賃契約書影本乙紙附
      卷可稽，則被告與丁○○非親非故，何以願意出具名義幫丁○○承租上開房屋
      ，並負擔丁○○無法繳納每月房租三千元之風險？更可見被告與丁○○間應存
      有僱傭關係。綜上，被告前開所辯，不足採信。本案事證明確，被告犯行足以
      認定，應依法論科。
二、核被告戊○○僱用大陸地區人民丁○○從事未經許可之工作，違反台灣地區與大
    陸地區人民關係條例第十五條第四款之規定，應論以該條例第八十三條第一項之
    罪。爰審酌被告不循正當管道僱工，竟圖廉價勞工而僱用大陸地區人民從事未經
    許可之工作，併其犯罪之動機、手段、目的、所生危害、犯罪後猶飾詞圖卸刑責
    等一切情狀，量處如主文所示之刑，並諭知易科罰金之折算標準。
據上論斷，應依刑事訴訟法第二百九十九條第一項前段，台灣地區與大陸地區人民關
係條例第八十三條第一項，刑法第十一條前段、第四十一條第一項前段，罰金罰鍰提
高標準條例第一條前段、第二條，判決如主文。
中      華      民      國      九十      年      十二    月   二十一   日
                                  臺灣臺南地方法院刑事第五庭
                                      審判長  法  官  陳  振  謙
                                              法  官  石  家  禎
                                              法  官  陳  映  佐
右正本證明與原本無異。
如不服本判決，應於判決送達後十日內，向本院提出上訴狀。
                  書記官  陳  金  治
中      華      民      國      九十      年      十二    月    二十一  日
附錄法條
台灣地區與大陸地區人民關係條例第八十三條第一項：
違反第十五條第四款或第五條規定者，處二年以下有期徒刑、拘役或科或併科新台幣
三十萬元以下罰金。


司法院資訊處製作；財團法人民間司法改革基金會備份。
